臺灣高等法院刑事判決　　　　　　　　94年度上易字第1642號
上　訴　人
即　被　告　甲○○
上列上訴人因違反動產擔保交易法案件，不服臺灣臺北地方法院
93年度易字第1501號，中華民國94年 8月31日第一審判決（起訴
案號：臺灣臺北地方法院檢察署93年度偵字第 16962號），提起
上訴，本院判決如下：
    主  文
原判決撤銷。
甲○○無罪。
    理  由
一、公訴意旨略以：被告甲○○於民國（下同）90年 6月29日，
    以附條件買賣之方式，向歌林股份有限公司（下稱歌林公司
    ）購買ＫＤ─二五二Ｗ型冷氣機一臺，為動產擔保交易之債
    務人。雙方約定總價金新臺幣（下同）18900 元，除頭期款
    3600元外，其餘分10期給付，每月 1期，每月25日前給付，
    每期付款1700元，標的物存放地點為臺北市○○區○○路27
    8巷27弄36號2樓，在總價金未付清之前，標的物所有權仍屬
    於出賣人即歌林公司所有，買受人即甲○○僅得依約占有使
    用，不得任意遷移、出賣、出質或為其他處分。詎被告甲○
    ○與林宏（另行偵辦）竟基於意圖為自己不法所有之犯意
    聯絡，明知上開冷氣機不得任意出質或為其他處分，僅繳付
    4期價款後，因林宏積欠他人債務，竟於91年 8、9月間之
    某日，任由林宏之不詳債權人將上揭冷氣機搬移上揭約定
    處所以抵償林宏之債務，其後亦未依約繳納各期價款，致
    債權人歌林公司受有損害，因認被告甲○○涉犯動產擔保交
    易法第38條之動產擔保交易債務人將標的物移轉罪嫌云云。
二、按犯罪事實應依證據認定之，無證據不得認定犯罪事實；又
    不能證明被告犯罪者，應諭知無罪之判決，刑事訴訟法第15
    4條第2項及第301條第1項分別定有明文。而所謂認定犯罪事
    實之證據，係指足以認定被告確有犯罪行為之積極證據而言
    ，該項證據自須適合於被告犯罪事實之認定，始得採為斷罪
    資料（參照最高法院29年上字第3105號、40年臺上字第86號
    及30年上字第 816號判例）。至動產擔保交易法第38條之成
    立，以動產擔保交易之債務人明知並未依約繳清價款，仍故
    將該動產擔保交易之標的物遷移、出賣、出質、移轉、抵押
    或為其他處分，致生損害於債權人為要件。
三、訊據上訴人即被告甲○○固供承有於於上揭時地，以附條件
    分期付款買賣方式向告訴人歌林公司購買上述冷氣機一臺，
    並裝置於臺北市○○區○○路278巷27弄36號2樓，嗣僅繳納
    4 期款，而該冷氣即遭林宏之債權人搬走抵債等事實，並
    有歌林電器製品附條件買賣契約書及銷貨傳票各一紙附卷可
    稽，惟被告甲○○矢口否認有何違反動產擔保交易法犯行，
    辯稱：伊以分期付款購買之冷氣機，因林宏欠人債務，他
    的債權人因而來搬冷氣機，伊當時有問林宏為何他們將冷
    氣機搬走，林宏說他已經跟人家說好了，伊並沒有同意讓
    他們搬，但伊不敢反對，因若反對林宏會打伊等語。
四、查上揭冷氣機固係以被告甲○○名義簽訂附條件買賣契約書
    向歌林公司購買，惟該冷氣機實際係由原被告甲○○之夫林
    宏所購買，而推由被告甲○○出名購買，並由林宏支付
    頭期款及第二期款等情，此除據證人林宏於原審法院審理
    時證述在卷外，並據證人即歌林公司業務主任翁明華於原審
    法院審理時證稱：向伊公司訂冷氣機的是林宏，而第一期
    價款也是林宏在訂約當日交給伊，對保及簽約時林宏及
    甲○○都在場，伊詢問他們後才說要以甲○○為買受人，但
    第二期分期款則是林宏自行到臺北市○○路的北宜電器行
    繳的等語（見原審卷第32頁至第33頁），足見該冷氣機雖係
    以被告甲○○名義出名購買，然實際上係由證人林宏所購
    買，嗣因林宏積欠他人債務延未償還，其債權人因而前來
    上址將該冷氣搬走抵債等情，除據被告甲○○供述在卷外，
    並據證人林宏於原審法院審理時證稱：因為伊欠他人債，
    債主來伊家找好幾次，後來看到冷氣就把它搬走了，當時甲
    ○○在場但沒有同意讓伊把冷氣搬走抵債等語（見原審卷第
    45頁），是本件冷氣機雖係由被告甲○○以附條件分期付款
    買賣方式簽約購買，然實際上係由證人林宏出資購買，嗣
    因林宏積欠他人債務未還，致債權人因而前來上址將該冷
    氣機搬走抵債，堪予認定，而被告甲○○當時雖在場，然該
    冷氣機所以遭人搬離上址，乃係因林宏積欠他人債務致遭
    其債權人前來強行搬離抵債，並非被告甲○○主動故將該冷
    氣機交由林宏之債權人搬走抵債，亦無積極證據足資證明
    証明被告甲○○有與林宏勾串，以使林宏之債權人前來
    搬走該冷氣機以抵償林宏積欠他人之債務，是尚難僅因被
    告甲○○於林宏之債權人前來搬走該冷氣機時在場且未積
    極阻止，即遽認被告甲○○係故將本件冷氣機交由林宏債
    權人搬走抵償債務，是本件被告甲○○並無積極為本件買賣
    標的物移轉之行為，被告甲○○所為核與動產擔保交易法第
    38條規定有間，被告甲○○所辯並無動產擔保交易法第38條
    之動產擔保交易債務人將標的物移轉犯行等語，應堪採信。
    綜上所述，並查無何積極證據足資証明被告甲○○有公訴人
    指訴之違反動產擔保交易法犯行，被告甲○○犯行尚屬不能
    證明，其所辯並無任意移轉該冷氣機予他人等語，應堪採信
    ，原審未詳加調查，細心勾稽，徒以被告甲○○為本件動產
    擔保交易之債務人，及於該冷氣機遭他人搬移時在場且未阻
    止，即予以論罪科刑，實有未當，被告甲○○上訴意旨執此
    指摘原判決不當，非無理由，則原判決既有可議，自應由本
    院予以撤銷，改判被告甲○○無罪。
據上論斷，應依刑事訴訟法第369條第1項前段、第364條、第301
條第1項，判決如主文。
本案經檢察官陳明光到庭執行職務。
中　　華　　民　　國　　94　　年　　11　　月　　11　　日
　　　　　　　　　臺灣高等法院刑事第八庭
                                審判長法　官　張傳栗
　　　　　　　　　　　　　　　　　　  法　官  林明俊
　　　　　　　　　　　　　　　　　　  法　官　沈宜生
以上正本證明與原本無異。
不得上訴。
　　　　　　　　　　　　　　　　　　　書記官　秦慧榮
中　　華　　民　　國　　94　　年　　11　　月　　15　　日
